臺灣臺中地方法院刑事判決　　　　　　　 96年度易字第908號
公　訴　人　臺灣臺中地方法院檢察署檢察官
被　　　告　丙○○
　　　　　　甲○○ＮＧＵＹＥ.
　　　　　 　　　　 ＮＧ）
　　　　　　　　　　統一編號：.
　　　　　　丁○○
上二人共同
選任辯護人　陳慧芬律師
上列被告因偽造文書案件，經檢察官提起公訴（95年度偵字第28
335號），本院判決如下：
    主    文
丙○○、甲○○、丁○○均無罪。
    理    由
一、公訴意旨略以：被告丙○○明知與越南籍女子阮豔莊（NGUY
    EN THI DIEM TRANG）2人並無結婚之真意，竟於民國95年8
    月中旬之某日，在臺中縣大里市○○路84之7號之住處內，
    接受越南籍女子丁○○（LE THI HANH）委託，約定以新台
    幣（下同）20萬元之代價，與丁○○之前弟媳婦即阮豔莊辦
    理假結婚，以達到阮豔莊能非法入境來台取得居留證之目的
    ，丙○○並當場收受丁○○所交付之3萬元現款。因此丙○○、阮豔莊及丁○○等人即共同基於使公務員登載不實事項
    於職務上所掌公文書之犯意聯絡，由丙○○及阮豔莊2人於
    95年9月21日，先在越南當地辦理假結婚後，再由丙○○持
    與阮豔莊之假結婚證件，於95年10月16日向我國台中縣大里
    市戶政事務所虛報登記阮豔莊為其配偶，辦理結婚登記，以
    此不實事項，使我國戶政機關將丙○○及阮豔莊假結婚之事
    項登載於公文書上，足以生損害於我國戶政機關對於戶籍管
    理之正確性。嗣阮豔莊於95年10月29日入境來台後，並未前
    往丙○○之家中，更未與丙○○履行同居之義務，反立即遭
    丁○○以不明原因私自帶走。丙○○於95年11月18日向警方
    自首後，丁○○及阮豔莊2人為掩飾假結婚之情事，阮豔莊
    始前往丙○○之家中分房居住，然雙方仍無任何夫妻之實，
    因認被告丙○○、甲○○、丁○○涉犯刑法第216條及第214
    條之行使公務員登載不實之文書罪嫌等語。
二、按犯罪事實應依證據認定之，無證據不得認定其犯罪事實；
    又不能證明被告犯罪者，應諭知無罪之判決，刑事訴訟法第
    154條第2項、第301條第1項分別定有明文。再犯罪事實之認
    定，應憑真實之證據，倘證據是否真實尚欠明確，自難以擬
    制推測之方法，為其判斷之基礎；而認定犯罪事實之證據係
    指足以認定被告確有犯罪行為之積極證據而言，該項證據自
    須適合於被告犯罪事實之認定，始得採為斷罪資料，最高法
    院著有53年臺上字第656號、29年上字第3105號判例可參。
    次按刑事訴訟上證明之資料，無論其為直接或間接證據，均
    須達於通常一般之人均不致有所懷疑，而得確信其為真實之
    程度，始得據為有罪之認定，若其關於被告是否犯罪之證明
    未能達此程度，而有合理懷疑之存在，致使無從形成有罪之
    確信，根據「罪證有疑，利於被告」之證據法則，即不得遽
    為不利被告之認定，亦有最高法院76年臺上字第4986號判例
    可稽。而以情況證據（即間接證據）斷罪時，尤須基於該證
    據在直接關係上所可證明之他項情況事實，本乎推理作用足
    以確證被告有罪，方為合法，不得徒憑主觀上之推想，將一
    般經驗上有利被告之其他合理情況逕予排除，此觀諸最高法
    院32年上字第67號判例自明。再者，刑事訴訟法第161條已
    於91年2月8日修正公布，其第1項規定：檢察官就被告犯罪
    事實，應負舉證責任，並指出證明之方法。因此，檢察官對
    於起訴之犯罪事實，應負提出證據及說服之實質舉證責任。
    倘其所提出之證據，不足為被告有罪之積極證明，或其指出
    證明之方法，無從說服法院以形成被告有罪之心證，基於無
    罪推定之原則，自應為被告無罪判決之諭知。
三、公訴人認被告涉犯前開刑法第216條及第214條之行使公務員
    登載不實之文書罪嫌，係依據同案被告丙○○於偵查中之證
    述，與證人即被告丙○○之子鄭憲政證述相符，及結婚證書
    、結婚登記申請書、聲明書、戶籍資料、內政部警政署個別
    查詢及列印詳細資料、外僑居留資料查詢、戶籍謄本及查獲
    越南女子阮豔莊現場圖示等為其論罪依據，訊據被告丙○○
    固坦承檢察官起訴之前開犯行，惟辯稱：伊當初在越南是真
    的要娶甲○○，也花了16萬元，伊有叫丁○○簽保證書，保
    證甲○○不會跑走，但是他騙伊，伊本來跟他們說好了，說
    到臺灣後要跟伊一起住，但是結果沒有，因為回到伊家門口
    的時候，丁○○就把甲○○帶走，沒有跟伊一起過夫妻生活
    等語。被告甲○○、丁○○均否認有何行使公務員登載不實
    之文書罪嫌，被告甲○○辯稱：伊與被告丙○○是真的結婚
    ，伊在越南的時候跟被告丙○○有點誤會，所以到臺灣後，
    還是有點生氣，要丁○○陪伊，想要瞭解臺灣的生活及被告
    丙○○的個性等語；被告丁○○辯稱：不是假的結婚，是真
    的結婚，伊當初會把甲○○帶走，是因為阮豔莊與被告丙○○間有一些誤會，要帶走前伊有問過被告丙○○，被告丙○○也有每天到伊家看甲○○，伊帶走甲○○這段時間，阮豔
    莊都住在伊家等語，經查：
(一)、就被告丙○○認識被告阮豔莊之經過，被告丙○○於偵查中
    證稱：95年1月份丁○○跟伊說要介紹一個人給伊當太太，
    伊就說要35歲以上，他就說要介紹一個有結過婚，生過小孩
    ，過年就30歲的對象，這樣心比較穩定，就不會跑等語（偵
    查卷第11頁），足認被告丙○○一開始係經由丁○○之介紹
    尋找結婚對象。而被告丙○○與被告阮豔莊結婚的過程，復
    經被告丙○○於本院審理時證稱：95年2月19日伊第1次去越
    南，去了4天，那次要去作結婚申請登記，伊還有買衣服、
    金飾、手機送給甲○○，阮豔莊還有陪伊出去玩。第2次是
    在95年7月27日，伊去了15天，只有辦問話，伊第2次去，甲○○有去機場接伊，晚上時伊沒有買禮物給他，隔天他就跑
    掉了，因為甲○○跑掉不陪伊，伊就叫會講華語、來過臺灣
    的越南女生，陪伊去買東西、出去玩，然後在95年8月3日晚
    上丁○○打電話給伊，說要伊幫甲○○辦過來臺灣，還說要
    20萬元給伊，但伊沒有答應他，伊說有條件，要甲○○陪伊
    一起生活，伊才要。95年8月11日伊回臺灣，隔日丁○○拿3
    萬元說要賠償伊，伊覺得他們沒有誠意，且甲○○年紀才25
    歲，伊就要丁○○寫保證書，95年9月16日丁○○才幫伊寫
    保證書。第3次去越南是在95年9月20日，是去辦結婚登記，
    去了5天，95年9月24日回來。去這3次，第1次是丁○○叫他
    表妹從臺灣陪伊去，伊才認識甲○○，第2次是伊自己從臺
    灣過去，甲○○在機場接伊，第3次伊也是自己去，甲○○
    有到機場接伊等語（本院卷第66至第67頁），是依被告丙○○前開所稱，其為了與被告阮豔莊結婚，曾前後3次親自前
    往越南，並與被告丙○○入出國日期證明書互核相符（本院
    卷第122頁），此與一般假結婚之態樣，人頭丈夫僅出名為
    結婚登記，其餘結婚等繁瑣申請、登記事項均委由人蛇集團
    代勞之情形大相逕庭，則被告丙○○與阮豔莊結婚應非虛偽
    ，堪可認定。
(二)、又被告丙○○於本院準備程序中自承：伊當初在越南是真的
    要娶甲○○，也花了16萬元，伊有叫丁○○簽保證書，保證
    甲○○不會跑走，但是他騙伊，伊本來跟他們說好了，說到
    臺灣後要跟伊一起住，但是結果沒有，因為回到伊家門口的
    時候，丁○○就把甲○○帶走，沒有跟伊一起過夫妻生活等
    語（本院卷第23頁），足認其當初至越南時確有娶被告阮豔
    莊為妻之真意。且被告丙○○為迎娶被告阮豔莊，前後共花
    費約16萬元，亦經被告丙○○於本院審理時證述：「（問：
    你為了娶甲○○，花了16萬元是花在何處？）機票、買東西
    、車馬費、住旅館、生活費是跟甲○○一起花的，還有送給
    他美金去讀華語。」、「（問：為何要送他美金去讀華語，
    送他那麼多東西？）因為我想說那是我以後的太太，不用那
    麼刻薄，但是第2次他跑掉後，我就沒有再買了。」、「（
    問：除了買東西送給甲○○之外，還有無拿現金給他？）有
    ，第1次拿200美金給他，當作生活費，5月的時候，我還有
    請丁○○幫我寄200美金給他，我總共給了2次。」、「（問
    ：你花的16萬元是否有花在結婚費用上面？）我辦理甲○○
    來臺灣的費用是1600元美金。」等語（本院卷第第67頁、第
    73 頁、第71頁），更徵被告丙○○有與被告阮豔莊結婚之
    真意，否則其何須前後花費近16萬元，並出錢讓被告阮豔莊
    學習華語及辦理來台之手續，可認本件結婚非假結婚至明。
(三)、再者，95年2月19日被告丙○○第1次到越南時，被告丙○○
    與被告阮豔莊2人曾同宿飯店3日，並發生性行為一節，亦據
    被告丙○○與被告阮豔莊證述明確（本院卷第72頁），可見
    被告丙○○與阮豔莊確曾朝實質之夫妻關係努力。且此後被
    告阮豔莊入境臺灣時，被告丙○○亦與被告丁○○共同前往
    接機一節，業經被告丙○○證述：「（問：甲○○何時來臺
    灣？）95年10月29日星期日，我是跟丁○○從台中到桃園機
    場接他。」、「（問：為何要與丁○○一起去接甲○○？）
    因為甲○○是我太太，所以我要去接他，我們講好，到臺灣
    要跟我一起生活。」等語（本院卷第68頁），依被告丙○○
    上開所證，至少於被告阮豔莊入境臺灣時，被告丙○○仍以
    妻子身份相待，倘被告丙○○無意娶被告阮豔莊為妻，其無
    須親自前往機場接機，更無須關切阮豔莊來台與誰同住，可
    見被告丙○○與被告阮豔莊之婚姻確為真。
(四)、至被告丙○○雖於95年8月中旬某日收受被告丁○○所交付
    之3萬元，惟就此，被告丁○○陳稱：該筆費用係賠償被告
    丙○○結婚過程中所為之花費，並保證被告阮豔莊來台後不
    會逃走等語（本院卷第88頁），而被告丙○○亦為相同之證
    述（本院卷第71頁），可知上開費用並非給付被告丙○○之
    報酬。另被告丁○○雖亦於前開時地答應被告丙○○，若被
    告阮豔莊來台後逃跑，願意給付被告丙○○20萬元，惟此係
    要讓被告丙○○相信被告阮豔莊不會逃走，亦經其等證述在
    卷（本院卷第71頁、第137頁），則前開20萬元，更非給付
    丙○○之報酬甚明。復以，被告丙○○因害怕被告阮豔莊來
    台後無故離家，曾要求被告丁○○立下保證書，有保證書1
    紙附卷可參（警卷第18頁），亦可證本件結婚為真，否則被
    告丙○○又何須擔心被告阮豔莊任意離去？而按一般外籍新
    娘遠嫁來台，因語言不通、不諳本國風土民情隔閡及兩國文
    化差異等等障礙，且與先生無深厚感情基礎相處不睦而選擇
    離家者時有所聞，從而，本件被告阮豔莊自95年10月29日來
    台後多日投宿同鄉友人即同案被告丁○○之家中，亦不足為
    奇，難以此即認被告丙○○及阮豔莊為假結婚。
(五)、基上所述，本件結婚，被告丙○○曾3次親自前往越南辦理
    相關手續，前後並為此花費近16萬元，待被告阮豔莊來台時
    ，被告丙○○尚且至機場親自相迎，凡此種種，均足認被告
    丙○○非僅是出名為被告阮豔莊假結婚之人頭丈夫，2人間
    應有結婚之真意，其等婚姻顯非虛偽，至堪認定。
四、綜上所述，被告丙○○、阮豔莊既非假結婚，被告丙○○、
    阮豔莊及丁○○被訴涉犯刑法第216條及第214條之行使公務
    員登載不實之文書罪嫌即屬不能證明，此外，復查無其他積
    極證據足資認定被告等有何公訴人所指之前開犯行，依前揭
    法條規定及說明，自應為被告丙○○、阮豔莊及丁○○等無
    罪之諭知。
據上論斷，應依刑事訴訟法第301 條第1項，判決如主文。
本案經檢察官乙○○到庭執行職務。
中　　華　　民　　國　　96　　年　　6 　　月　　5 　　日
                  刑事第四庭    審判長法  官  林宜民
                                      法  官  林學晴
                                      法  官  柯雅惠
上正本證明與原本無異。
如不服本判決，應於送達後十日內向本院提出上訴狀（須附繕
本），上訴於台灣高等法院台中分院。
                                      書記官  鍾小屏
中　　華　　民　　國　　96　　年　　6 　　月　　5 　　日
